【裁判字號】    95,交聲,419
【裁判日期】    950530
【裁判案由】    違反道路交通管理處罰條例聲明異議
【裁判全文】
臺灣臺北地方法院交通事件裁定         95年度交聲字第419號
原處分機關  臺北市交通事件裁決所
異  議  人
即受處分人  乙○○
上列異議人即受處分人因違反道路交通管理處罰條例案件，對於
臺北市交通事件裁決所中華民國95年2 月10日所為之處分（原處
分案號：北市裁三字第裁22-A00000000號、北市裁三字第裁22-A
CV169804號），聲明異議，本院裁定如下：
    主      文
原臺北市交通事件裁決所北市裁三字第裁22-ACV169804號處分撤
銷。
乙○○所有之汽車有未依規定於車身標明指定標識，處罰鍰新臺
幣玖佰元。
其餘異議駁回。
    理      由
一、按行車速度，依標誌或標線之規定，無標誌或標線者，時速
    不得超過50公里；又汽車駕駛人，行車速度，超過規定之最
    高時速者，處新臺幣（下同）1,200元以上2,400元以下罰鍰
    ，並記違規點數1點，道路交通安全規則第93條第1項、道路
    交通管理處罰條例第40條第1 項、第63條第1項第1款分別定
    有明文。次按道路交通管理處罰條例第16條第1項第3款規定
    ：「汽車有未依規定於車身標明指定標識者，處汽車所有人
    900元以上1,800元以下罰鍰」，又民國92年10月15日修正發
    佈、93年1月1日起施行之道路交通安全規則第42條第2項第2
    款後段規定：「營業小客車應於兩側後門標示牌照號碼及公
    司行號、運輸合作社或個人名稱，後窗玻璃標示牌照號碼。
    」。再按違反道路交通管理事件統一裁罰基準及處理細則所
    訂之違反道路交通管理事件統一裁罰基準表亦明定汽車駕駛
    人行車速度超過規定之最高時速未滿20公里者，逾到案期限
    30日以上者，處罰鍰2,400元，並記違規點數1點；汽車有未
    依規定於車身標明指定標識者，在期限內到案聽候裁決者，
    處汽車所有人罰鍰900元。
二、原處分意旨略以：異議人即受處分人於民國94年9月5日21時
    37分許，駕駛車號CZ-812號營業小客車，行經北平東路時，
    為警攔停舉發「汽車有未依規定於車身標明指定標識者」之
    違規行為，爰依道路交通管理處罰條例第16條第1項第3款規
    定，以北市裁三字第裁22-ACV169804 號裁決書處罰鍰1,800
    元；異議人又於94年9 月18日18時49分許，駕駛車號CZ-812
    號營業小客車，行經承德路與昌吉街口時，為警逕行舉發「
    汽車駕駛人，行車速度，超過規定之最高時速未滿20公里」
    之違規行為，爰依道路交通管理處罰條例第40條第1 項規定
    ，以北市裁三字第裁22-A00000000號裁決書處罰鍰2,400 元
    ，並依同條例第63條第1項第1款規定，記違規點數1點。
三、異議人即受處分人異議意旨略以：伊是個人車行，要噴上個
    人車行名稱，才能通過監理處的驗車程序，若沒有噴上個人
    車行名稱，伊怎麼可能會通過驗車程序，只不過為討吉利，
    多噴「發財」二字，並不違法。至於超速部分，是因當時客
    人要趕飛機班次，又很兇，只好應客人要求趕路，才會超速
    行駛，因是被客人逼迫，情非得已，希望能罰少一點，為此
    聲明異議，請求撤銷原裁決處分等語。
四、經查：
  (一)異議人是個人車行，其所有之CZ-182號營業小客車，於94年
    9月5日21時37分許在該車兩側後門標示牌照號碼及「發財」
    二字，並未依前揭規定標示個人車行名稱之情，有本件舉發
    之警員甲○○所出具之違規事件答辯報告表、上開車輛之照
    片1 幀、臺北市政府警察局交通隊計程車駕駛人管理作業系
    統列印資料及公路監理電子閘門車號查詢汽車車籍列印資料
    附卷可憑。異議人固辯稱伊當時有標示個人名稱，並提出上
    開營小客車照片3幀為證，然該3幀照片之拍攝日期為95年5
    月25日，況「乙○○」三個字是標示在該車前門處，而非標
    示在該車兩側後門，且異議人亦自承該3 幀照片上之「乙○
    ○」是95年5月25日才貼上去的，有本院95年5月29日訊問筆
    錄在卷可考，是該3 幀照片尚難為異議人有利之認定，其所
    辯委無可採，其有未依前揭規定標示個人車行名稱之行為，
    洵堪認定。
  (二)又異議人有於94年9 月18日18時49分許駕駛前開車輛，在承
    德路與昌吉街口（往北），經電腦感應區範圍內，雷達測速
    器讀取該車行車車速達66公里，超過規定速限50公里而自動
    測照乙節，有臺北市政府警察局大同分局95年3月7日北市警
    同分交字第09531018400 號函附卷足證，並為異議人所自承
    ，信屬真實。至於異議人雖辯稱是因遭客人逼迫而情非得已
    云云，然仍尚不足以認定異議人之行為有遭強制而無法抗拒
    之情事，異議人當時仍有決定意思之自由，不具免罰要件，
    仍應依法處罰。
五、綜上所述，異議人確有在前揭時地其所有之汽車有未依規定
    於車身標明指定標識及超速行駛之違規行為，針對汽車有未
    依規定於車身標明指定標識部分，原處分機關依道路交通管
    理處罰條例第16條第1項第3款裁處罰鍰1,800 元，固非無見
    ，惟舉發機關原以異議人「不依規定期限辦理執業登記事項
    之異動申報」而舉發異議人違規，然經異議人於94年9月6日
    提出申訴，舉發機關查明後發現係條文引用錯誤，而改以違
    反上述規定而舉發，並重新開具舉發通知單並寄送異議人之
    情，有臺北市政府交通警察大隊94年10月14日、同年月18日
    、與同年月19日北市警交大綜字第9434433700號函及受理民
    眾交通違規案件申訴記錄表附卷可憑，故是因舉發單位引用
    條文錯誤而另行開立舉發通知單，殊難以此而將此不利益歸
    諸異議人，而使異議人疲於提出申訴，應認異議人業於應到
    案期限內提出申訴，是以異議人異議雖無理由，然原處分既
    有不當，仍應由本院將原處分撤銷，以受處分人有道路交通
    管理處罰條例第16條第1項第3款之違規行為，處以900 元之
    罰鍰，裁處如主文第二項所示，以資適法。另就超速行駛部
    分，異議人未依期限自動繳納罰鍰或到案聽候裁決，且逾應
    到案期限30日以上，從而，原處分機關依道路交通管理處罰
    條例第40條第1項、第63條第1項（漏記第1 款）、違反道路
    交通管理事件統一裁罰基準表之規定，裁罰2,400 元，並記
    違規點數1 點，核無違誤，異議人對此處分異議，自無理由
    ，應予駁回。
六、據上論斷，應依道路交通案件處理辦法第19條、第20條前段
    ，裁定如主文。
中    華    民    國    95    年    5     月    30    日
                  交通法庭    法  官  賴秀蘭
以上正本證明與原本無異。
如不服本裁定應於送達後5日內向本院提出抗告狀。
                              書記官  陳惠娟
中    華    民    國    95    年    6     月    6     日


司法院資訊處製作；財團法人民間司法改革基金會備份。
